臺灣板橋地方法院刑事判決　　　　　　　96年度訴字第2068號
公　訴　人　臺灣板橋地方法院檢察署檢察官
被　　　告　丙○○
指定辯護人　林鴻文律師
被　　　告　乙○○
上列被告因竊盜案件，經檢察官提起公訴（九十六年度偵字第一
○六七一號），本院判決如下：
    主  文
一、丙○○竊盜，累犯，處有期徒刑肆月，如易科罰金，以新臺
    幣壹仟元折算壹日；減為有期徒刑貳月，如易科罰金，以新
    臺幣壹仟元折算壹日。又共同竊盜，累犯，處有期徒刑肆月
    ，如易科罰金，以新臺幣壹仟元折算壹日。以上宣告之有期
    徒刑應執行有期徒刑伍月，如易科罰金，以新臺幣壹仟元折
    算壹日。
二、乙○○共同竊盜，累犯，處有期徒刑參月，如易科罰金，以
    新臺幣壹仟元折算壹日。
    事  實
一、丙○○前因違反槍砲彈藥刀械管制條例及殺人未遂案件，經
    本院以八十六年度訴字第三○四七號判處有期徒刑二年及六
    年，並定應執行刑為七年十月確定，甫於民國九十四年五月
    十九日因假釋期滿未經撤銷假釋而視為執行完畢。乙○○前
    因施用毒品違反毒品危害防制條例案件，經臺灣基隆地方法
    院以九十三年度訴字第二○一號判處有期徒刑七月及四月，
    並定應執行刑為十月確定；又因藏匿人犯案件，經臺灣桃園
    地方法院以九十四年度易緝字第四六號判處拘役三十日確定
    ；復再因施用毒品違反毒品危害防制條例案件，經臺灣桃園
    地方法院以九十四年度訴字第九七三號判處有期徒刑八月及
    五月，並定應執行刑為十一月確定；乙○○受宣示之以上罪
    刑經接續執行，甫於九十五年九月三日因假釋期滿未經撤銷
    假釋而視為執行完畢（上述有期徒刑之執行部分，於本案構
    成累犯）。
二、丙○○意圖為自己不法所有，於九十五年十二月四日十二時
    五十分許，在位於臺北縣中和市○○路三二六號之「燦坤實
    業股份有限公司」內，趁店員林瑞華不注意之際，徒手竊取
    林瑞華保管持有之華碩顯示卡乙個（價值新臺幣四千七百九
    十九元），得手後即行逃逸。
三、丙○○復與乙○○基於意圖為自己不法所有之共同犯意聯絡
    ，謀議由丙○○下手行竊，乙○○則負責駕車看守警戒與接
    應之工作。二人遂於九十六年五月七日十三時許，共乘車牌
    號碼為ＱＤＤ─二二三號之輕型機車至臺北縣板橋市○○路
    二四七號之門外，由乙○○留在車上看守警戒接應，而由丙○○進入位於該址地下一樓之「燦坤實業股份有限公司」，
    趁店員甲○○不注意之際，徒手竊取甲○○所保管持有之Ｄ
    ＶＤ光碟片五盒（價值新臺幣三千五百七十五元）並藏置於
    所攜背包內，得手後即步出店外欲搭乘在外等候接應之乙○○所駕機車逃逸，然旋為甲○○發覺並追出店門外欲取回贓
    物與逮捕丙○○，丙○○為脫免逮捕而為掙扎，乙○○見狀
    則趁隙逃逸，經甲○○報警而循線查獲。
四、案經林瑞華、甲○○訴由臺北縣政府警察局中和分局、板橋
    分局移送臺灣板橋地方法院檢察署檢察官偵查起訴。
    理  由
一、犯罪事實之認定：
  (一)上揭犯罪事實，業據被告丙○○於本院審理中自白不諱，核
    與告訴人林瑞華、甲○○及證人陶怡雯分別於警詢及本院審
    理中證述發覺遭竊之情節合致（林瑞華、甲○○及陶怡雯於
    警詢中所為有關被告竊盜行為部分之供述，經被告及辯護人
    於審理時明示同意作為本案之證據方法，本院審酌其三人該
    項言詞陳述作成時之情況，認為適當，依刑事訴訟法第一百
    五十九條第一項之規定，得為證據），堪信其上開自白應與
    事實相符。
  (二)被告乙○○雖矢口否認有何竊盜犯行，辯稱當時係被告丙○○駕車載伊外出購物，至案發現場外丙○○要求伊稍等而自
    行進入店內，伊並不知丙○○係欲為行竊，直至見丙○○遭
    店員追呼之情狀，方認為被告丙○○可能是去偷竊店內物品
    ，伊一氣之下便自行騎車離去云云，另被告丙○○亦附和其
    詞，陳稱九十六年五月七日之偷竊行為係伊臨時起意，事先
    並未告知被告乙○○或與之有何謀議云云。惟查：被告丙○○與被告乙○○共乘車牌號碼為ＱＤＤ─二二三號之輕型機
    車至臺北縣板橋市○○路二四七號之門外後，被告乙○○留
    在車上等候，被告丙○○則進入位於該址地下一樓之「燦坤
    實業股份有限公司」行竊光碟片，得手後被告丙○○即離開
    該店並往被告乙○○停車等候之方向逃逸，惟經告訴人甲○○在後追呼，被告乙○○見狀即自行駕車離去等情，業經被
    告乙○○、丙○○及證人甲○○供陳一致明確，並有被告丙○○當庭繪製之逃亡方向圖示可為佐稽，則自被告二人共同
    駕車至現場後，由被告丙○○下車進入店內行竊，被告乙○○則在外停車等候，嗣被告丙○○得手後往被告乙○○停車
    等候之方向逃逸，而被告乙○○於丙○○未及上車之際，見
    告訴人甲○○追呼在後即自行駕車離去等客觀情事以觀，已
    足令人高度懷疑被告乙○○係與被告丙○○基於共同犯意聯
    絡，推由被告丙○○下手行竊，被告乙○○則負責在外看守
    警戒接應之工作。而被告丙○○雖證陳該次竊盜犯行係其一
    人單獨起意所為，被告乙○○事先並不知情云云；然證人甲○○在本院審理中明確證稱當時被告乙○○所乘機車係處於
    發動狀態，被告丙○○離開店門正跨上由被告乙○○所駕駛
    之機車時，伊高呼被告丙○○下車並抓住其身上之背包，丙○○便下車開始快步逃走並丟棄該背包，此時被告乙○○即
    駕駛上開機車離開，待伊追趕被告約十五至二十公尺之距離
    時，被告乙○○又駕機車返回，被告丙○○再次跨上該機車
    ，然為伊拉下車而以現行犯逮捕並帶回店內候警處理等語。
    查證人甲○○於本院審理時就被告丙○○所涉準強盜部分為
    其有利之證述（詳后述），堪信並無故入人罪之圖，且係經
    具結而承擔偽證責任後為上開證述，衡情其當無甘冒偽證刑
    責而故為不實陳述之必要與實益；反觀被告丙○○與乙○○
    係男女朋友關係，此經其二人一致供陳在卷，具有極其親密
    之關係，則苟被告乙○○確於事前不知被告丙○○入店行竊
    之舉，何以在未經詢明而確知被告丙○○竊盜情事之狀況下
    ，僅因有人在後追呼即認丙○○有行竊之情形？以其二人之
    親密關係，又何以僅因此即自行駕車離開？凡此均與事理相
    違，難以取信於人，審酌其二人間係男女朋友關係之客觀情
    狀，堪認被告丙○○前開有利被告乙○○之證述應係迴護之
    詞，無足採信，而應以證人甲○○不利被告乙○○之證述較
    可採信。從而被告乙○○既與被告丙○○共同駕車至現場後
    ，由被告丙○○下車進入店內行竊，被告乙○○則在外停車
    等候，嗣被告丙○○得手後又逃往被告乙○○停車之處，丙○○於正跨上機車之際為證人甲○○抓住，丙○○乃下車逃
    逸，被告乙○○則自行駕車離去，然旋又再度駕機車返回，
    被告丙○○再次跨上該機車，然為證人甲○○拉下車而逮捕
    等客觀情事以觀，顯見被告二人就被告丙○○所為竊盜犯行
    事先已有謀議而為分工，由被告丙○○下手行竊，被告乙○○則負責駕車看守警戒與接應之工作，足認其二人就該竊盜
    犯罪確有犯意之連絡與行為之分擔。是被告乙○○所為上開
    辯解，諒係圖卸之詞，委無可採。
  (三)公訴意旨雖以被告丙○○於竊得上開光碟片而正欲離去之際
    ，旋為店員甲○○發覺並追出店門外欲取回贓物與逮捕丙○○，丙○○竟為防護贓物及脫免逮捕，當場對甲○○施以強
    暴、脅迫，致甲○○身體多處受有擦挫傷之傷害等語，因認
    被告丙○○所犯係刑法第三百二十九條之準強盜罪，並提出
    證人甲○○於警詢中之供述與板橋中興醫院出具之診斷證明
    書乙紙為證據方法。訊之被告丙○○則堅詞否認有何毆打甲○○之行為，辯以當時甲○○係於追中自行摔倒等語。按犯
    罪事實應依證據認定之，無證據不得認定犯罪事實，刑事訴
    訟法第一百五十四條第二項定有明文；又認定犯罪事實所憑
    之證據，雖不以直接證據為限，間接證據亦包括在內，然而
    無論直接或間接證據，其為訴訟上之證明，須於通常一般之
    人均不致有所懷疑，而得確信其為真實之程度者，始得據為
    有罪之認定，倘其證明尚未達到此一程度，而有合理之懷疑
    存在時，事實審法院在心證上無從為有罪之確信，自應為無
    罪之判決，最高法院著有七十六年度台上字第四九八六號判
    例可循。次按刑法第三百二十九條之規定旨在以刑罰之手段
    ，保障人民之身體自由、人身安全及財產權，免受他人非法
    之侵害，以實現憲法第八條、第二十二條及第十五條規定之
    意旨；立法者就竊盜或搶奪而當場施以強暴、脅迫者，僅列
    舉防護贓物、脫免逮捕或湮滅罪證三種經常導致強暴、脅迫
    行為之具體事由，係選擇對身體自由與人身安全較為危險之
    情形，視為與強盜行為相同，予以重罰；又經該規定擬制為
    強盜罪之強暴、脅迫構成要件行為，乃指達於使人難以抗拒
    之程度者而言，而與強盜罪同其法定刑，司法院大法官會議
    釋字第六三○號解釋亦闡示甚明。經查：公訴人認被告丙○○於行竊後有當場對在後追捕之甲○○出手毆打之施強暴行
    為，無非係以證人甲○○之指述與其提出之上開診斷證明書
    為其論據，惟證人甲○○固在警詢中陳稱在追趕過程中為被
    告拉倒在地並推一把等語，惟所稱之攻擊詳情如何，並未敘
    明，徒據其警詢中上開失之簡略之供述，尚難遽認被告確有
    出手毆打之施強暴行為；且其亦於同次警詢中明確陳稱當時
    被告陳志中雖有反抗但為伊制伏而無法逃離等情（參偵查卷
    第十六頁），尤難確認其當時因被告之攻擊行為而處於無法
    抗拒之程度。嗣經本院於審理中傳喚證人甲○○到庭調查，
    其明確證稱當時伊伸手拉丙○○，丙○○乃以手撥開，並非
    意推打，只有拉倒的動作，而因當時二人均處於奔跑狀態，
    乃致重心不穩二人均摔倒在地而受有傷害，摔倒後並隨即抓
    住丙○○等語明確（參本院九十六年九月二十七日審判筆錄
    ）。則被告丙○○當時雖有掙扎反抗舉動，並致證人甲○○
    成傷，然僅屬下意識之反抗動作，而非刻意之攻擊行為，且
    由其終為人制伏無法逃脫而為嗣後據報到場處理之警員逮捕
    之客觀事實以觀，其掙扎反抗行為顯未達於致使甲○○難以
    抗拒之程度。則依前開之說明，其反抗行為或可該當傷害或
    過失傷害犯罪（惟此部分未據告訴），然於刑法第三百二十
    九條準強盜罪之構成要件仍有未合，自無從認定被告行為有
    達於使人難以抗拒程度之事實，而不得以該項罪名相繩。
  (四)此外，復有卷附贓物認領保管單乙紙與行竊現場監視器翻攝
    相片五幀可資佐證，本件事證已臻明確，被告二人如事實欄
    所載之犯行均堪為認定，應予依法論科。
二、論罪科刑之法律適用：
  (一)核被告丙○○、乙○○所為，均係犯刑法第三百二十條第一
    項之竊盜罪。被告丙○○先後兩次竊盜犯行，核無實質上一
    罪或裁判上一罪之關係，應予分論併罰。公訴意旨認被告丙○○上開於九十六年五月七日所為之犯行，係犯刑法第三百
    二十九條之準強盜罪，其起訴法條容有未洽，應予變更。而
    被告二人就九十六年五月七日所為之犯行，具有犯意之聯絡
    與行為之分擔，為共同正犯。又被告二人有如事實欄所載之
    犯罪科刑執行紀錄，此有臺灣高等法院被告前案紀錄表附卷
    足參，其等於有期徒刑執行完畢後五年以內以故意再犯本件
    最重本刑為有期徒刑以上之罪，均為累犯，俱應依刑法第四
    十七條第一項之規定加重其刑。
  (二)爰審酌被告二人均有犯罪前科，素行不佳，學歷為分別為國
    民中學肄業及高級中學肄業，此據其二人於審理中自陳甚明
    ，智識程度並無明顯不足之情形，因個人貪念而驟起盜心，
    動機可議，且甫經執行完畢未久即再為本件犯行，顯未因前
    案罪刑之執行而有悛悔之意，惡性匪淺，應予相當之非難而
    不宜輕縱，然所竊得物品之價值非鉅，部分復已由被害人領
    回，並犯罪後之態度等一切情狀，分別量處如主文所示之刑
    及諭知易科罰金之折算標準，以資儆懲。又被告丙○○九十
    五年十二月四日所為之竊盜犯罪係在九十六年四月二十四日
    以前，復無中華民國九十六年罪犯減刑條例所列不予減刑之
    情形，應依同條例第二條第一項第三款之規定，就該罪所受
    宣示之有期徒刑減其刑期二分之一，至減刑後易科罰金之折
    算標準，仍應依原宣示之折算標準而無庸另定，就其減刑後
    之刑並與另罪所處之刑定其應執行之刑及諭知易科罰金之折
    算標準。
據上論斷，應依刑事訴訟法第二百九十九條第一項前段、第三百
條，刑法第二十八條、第三百二十條第一項、第四十七條第一項
、第四十一條第一項前段、第五十一條第五款，刑法施行法第一
條之一第一項、第二項前段，中華民國九十六年罪犯減刑條例第
二條第一項第三款、第七條第一項、第二項，判決如主文。
本案經檢察官陳伯均到庭執行職務。
中　　華　　民　　國　　96　　年　　10　　月　　19　　日
                  刑事第十庭  審判長法　官  侯志融
                                    法  官  歐陽漢菁
                                    法  官  楊博欽
以上正本證明與原本無異
如不服本判決應於送達後十日內向本院提出上訴狀
                                    書記官　李慈容
中　　華　　民　　國　　96　　年　　10　　月　　19　　日
附錄本案論罪科刑法條全文：
中華民國刑法第三百二十條
  意圖為自己或第三人不法之所有，而竊取他人之動產者，為竊
  盜罪，處五年以下有期徒刑、拘役或五百元以下罰金。
  意圖為自己或第三人不法之利益，而竊佔他人之不動產者，依
  前項之規定處斷。
  前二項之未遂犯罰之。
